【裁判字號】    90,易,672
【裁判日期】    901231
【裁判案由】    詐欺
【裁判全文】
臺灣嘉義地方法院刑事判決                            九十年度易字第六七二號
    公  訴  人  臺灣嘉義地方法院檢察署檢察官
    被      告  乙○○
右列被告因詐欺案件，經檢察官提起公訴（民國九十年度偵字第四二九一號），本院
    判決如左：
    主  文
乙○○連續意圖為自己不法之所有，以詐術使人將本人之物交付，處有期徒刑陸月，
如易科罰金以參佰元折算壹日，緩刑貳年。
    事  實
一、乙○○明知其從民國八十八年起，已陷支付困難週轉不靈之經濟狀態，竟基於為
    自己不法所有之概括犯意，先於八十九年九月中旬某日（公訴人誤為八十九年七
    月底起至同年八月間止），至嘉義市○○路一０九號大川電器行，向負責人甲○
    ○佯稱其承包修築他人房屋，要購買電器一批，並開立發票日八十九年十一月七
    日，票面金額新台幣（下同）三十九萬元，票號Ｖ0000000之嘉義郵局帳
    號00000000之支票，用以取信甲○○，甲○○不疑有他，遂於八十九年
    九月十六日起至同年十月一日止先後分五次交付總價值三十九萬元之冷氣、冰箱
    、電視予乙○○；乙○○又於八十九年十月三日（公訴人誤為八十九年八月二十
    二日）向甲○○誆稱其舅已承包嘉義市消防局冷氣工程，要求購買冷氣機多台，
    王大川因而陷於錯誤，於八十九年十月四日至十一月三日止共交付總價值達三十
    七萬元之冷氣機多台，詎屆期提示該支票不獲兌現，再經前往乙○○住所質詢，
    乙○○竟避不見面，始知受騙。
二、案經甲○○訴由臺灣嘉義地方法院檢察署檢察官偵查起訴。
    理  由
一、訊據被告乙○○雖坦承於前述時、地向告訴人向告訴人甲○○購買上述貨物，而
    交付之支票並未兌現等情，惟否認有詐欺之犯行，辯稱：曾與告訴人交易過，以
    前有按時繳交貨款，另貨物已裝置予其客戶，貨款早已由其花用一空，伊無存心
    欺騙告訴人之意云云。惟查：
    （一）被告於八十八年、八十九年曾有退票之紀錄，且自八十八年起即有週轉不
          靈情事，卻仍於八十九年九月中旬起至同年十一月三日止，先後向告訴人
          購買冷氣機、電視、冰箱，告訴人已如期交付貨品，價款共計七十六萬元
          ，而由被告開立發票日八十九年十一月七日，票面金額三十九萬元，票號
          Ｖ0000000之嘉義郵局帳號00000000之支票，交付告訴人
          ，惟屆期提示竟遭退票之事實，為被告所自承，經核與告訴人指訴之詞相
          符，且有提貨單、支票影本、退票理由單影本、嘉義郵局九十年五月十日
          號營00000000─０七九號函附卷可稽。
    （二）參之被告於向告訴人購貨之際，其資力顯已窘困，竟仍隱瞞上情向告訴人
          訂購大批貨品，且被告對於貨品流向、所收貨款用於何處均無法交代，且
          分文未交付告訴人，其有施用詐術，使被害人陷於錯誤而交付財物及有不
          法所有之意圖甚明，本件事證明確，被告詐欺犯行堪予認定。
二、核被告乙○○所為，係犯刑法第三百三十九條第一項之詐欺罪。被告先後二次詐
    欺犯行，時間密接、所犯為犯罪構成要件相同之罪，顯係基於概括犯意所為，為
    連續犯，應依刑法第五十六條之規定論以一罪，並依法加重其刑。爰審酌被告之
    品行、素行、犯罪手段、詐得金額為七十六萬元、犯罪動機及犯後已與告訴人達
    成和解願分期償還貨款（見和解筆錄）等情，量處如主文所示之刑，並諭知易科
    罰金之折算標準，以資懲儆。復查，被告並無前科，此有臺灣嘉義地方法院檢察
    署刑案查註紀錄表及臺灣高等法院被告全國前案紀錄表各一紙在卷可佐，已與被
    害人達成和解及盡力償還債務，足見其深具悔意，經此偵審程序，當知警惕而無
    再犯之虞，本院認所宣告之刑以不執行為適當，併諭知緩刑貳年，以啟自新。
三、按刑法第四十一條原規定：「犯最重本刑為三年以下有期徒刑以下之刑之罪，而
    受六月以下有期徒刑或拘役之宣告，因身體、教育、職業或家庭之關係，執行顯
    有困難者，得以一元以上三元以下折算壹日，易科罰金。」，惟該條文業於九十
    年一月四日修正為（第一項）：「犯最重本刑為五年以下有期徒刑以下之刑之罪
    ，而受六月以下有期徒刑或拘役之宣告，因身體、教育、職業或家庭之關係，執
    行顯有困難者，得以一元以上三元以下折算壹日，易科罰金。但確因不執行所宣
    告之刑，難收矯正之效，或難以維持法秩序者，不在此限」，（第二項）：「併
    合處罰之數罪，均有前項情形，其應執行之刑逾六月者，亦同。」，並於九十年
    一月十日經總統公布施行，本件被告犯罪時間在舊法時期，比較新舊法結果，以
    新法較有利於被告之易科罰金，自應適用新法，併此指明。
據上論斷，應依刑事訴訟法第二百九十九條第一項前段、刑法第二條第一項前段、第
三百三十九條第一項、第四十一條第一項前段、第五十六條、第七十四條第一款，罰
金罰鍰提高標準條例第一條前段、第二條判決如主文。
本案經檢察官朱介斌到庭執行職務。
中    華    民    國    九    十    年    十    二    月  三  十  一    日
                            臺灣嘉義地方法院刑事第三庭
                                法  官  沈  福  財
右為正本，係照原本作成，證明與原本無異。
如不服本判決，應於送達後十日內，向本院提出上訴狀。
中    華    民    國    九    十    年    十    二    月  三  十  一    日
                                書記官  黃  郁  萍
附    錄：
刑法第三百三十九條。
意圖為自己或第三人不法之所有，以詐術使人將本人或第三人之物交付者，處五年以
下有期徒刑、拘役或科或併科一千元以下罰金。
以前項方法得財產上不法之利益或使第三人得之者，亦同。


司法院資訊處製作；財團法人民間司法改革基金會備份。
